【裁判字號】    98,訴,272
【裁判日期】    981230
【裁判案由】    毒品危害防制條例等
【裁判全文】
臺灣宜蘭地方法院刑事判決               98年度訴字第272號
公  訴  人  臺灣宜蘭地方法院檢察署檢察官
被      告  丁○○
選任辯護人  林正欣律師
上列被告因毒品危害防制條例等案件，經檢察官提起公訴（98年
度偵字第966號），本院判決如下：
    主  文
丁○○犯如附表一「罪名欄」所示之罪，各處如附表一「宣告刑
」欄所示之刑。應執行有期徒刑玖年貳月。扣案附表二編號一、
二、四、附表三編號二、四、五、八、附表四編號一、五、七、
八、附表五編號一、附表六編號三、四所示之物沒收銷燬之；扣
案附表二編號三、五、六、附表三編號一、六、七、九至十二、
附表四編號二至四、附表八編號一、六所示之物均沒收；未扣案
之販賣所得新台幣貳仟元沒收，如全部或一部不能沒收時，以其
財產抵償之。
其餘被訴製造第二級毒品未遂罪、販賣第二級毒品及販賣第三級
毒品部分無罪。
    犯罪事實
一、丁○○明知甲基安非他命、3,4亞甲基雙氧甲基安非他命（M
    DMA，俗稱快樂丸）係毒品危害防制條例第2條第2項第2款所
    列之第二級毒品，而愷他命（Ketamine，俗稱K他命）、硝
    甲西泮（即硝甲氮平，Nimetazepam，俗稱一粒眠）、氟硝
    西泮（Flunitrazepam，又名FM2）、對-甲氧基甲基安非他
    命（PMMA）係毒品危害防制條例第2條第2項第3款所列管之
    第三級毒品。且均經行政院依懲治走私條例公告之「管制物
    品項目及其數額」甲項第4款所列管制進出口之物品，禁止
    運輸、私運進入中華民國臺灣地區。丁○○竟意圖營利，基
    於販賣、運輸及私運第二級毒品、第三級毒品進入中華民國
    臺灣地區，欲出售牟利之犯意：
（一）於97年7月26日前往中國大陸廣東省珠海地區後之某日販
      入換算金額約新台幣（下同）2、30萬元之第二級毒品、
      第三級毒品多種後，將上開毒品裝置於當地購入已將酒倒
      出之酒瓶容器後封口，以此為掩飾，欲藉個人隨身行李方
      式私運進入臺灣，而於97年8月2日私運第二級毒品、第三
      級毒品入境臺灣地區。
（二）另於97年10月4日復前往中國大陸廣東省珠海地區後之某
      日，再以30萬元之價格販入數量不詳之第二級毒品、第三
      級毒品，並以相同方式，於97年10月9日私運第二級毒品
      、第三級毒品進入臺灣地區。
（三）再於98年1月30日前往中國大陸廣東省珠海地區後之某日
      ，再販入換算金額約2、30萬元之第二級毒品、第三級毒
      品，並於98年2月12日，以上開相同方式，私運第二級毒
      品、第三級毒品進入臺灣地區。嗣後丁○○承上開基於販
      出毒品營利之意圖於98年2月12日販入第二級毒品、第三
      級毒品後，接續原先之犯意，而於98年2月19日中午，在
      宜蘭縣員山鄉○○路○段703巷3號5樓住處，以2千元之價
      格，販賣第二級毒品甲基安非他命2小包予戊○○。
（四）嗣經警於同年月20日晚上8時許，於附表二、三、四、五
      所示地點扣得如附表二至附表五所示之物，而查知上情。
二、丁○○明知大麻為毒品危害防制條例第2條第2項第2款所定
    之第二級毒品，非經許可，不得持有，竟基於持有第二級毒
    品大麻（下稱大麻）之犯意，於不詳時地起持有如附表六編
    號三、四所示之大麻共9包（合計淨重為50.09公克，已達轉
    讓持有毒品加重其刑之數量標準），而予以持有之。嗣於上
    述查獲時間在丁○○位於宜蘭縣員山鄉○○路○段703巷3號6
    樓扣得附表六編號四所示之物、在宜蘭縣宜蘭市○○路○段3
    5號扣得如附表六編號三所示之物，而查知上情。
三、案經宜蘭縣政府警察局移送臺灣宜蘭地方法院檢察署檢察官
    偵查起訴。
    理  由
壹、證據能力部分：
一、按被告以外之人於審判外之言詞或書面陳述，除法律有規定
    者外，不得作為證據，刑事訴訟法第159條第1項定有明文。
    經查，證人戊○○、乙○○、甲○○於警詢時之陳述，係屬
    被告以外之人在審判外之陳述，並無證據能力。又刑事訴訟
    法第159條之2雖規定：被告以外之人於檢察事務官、司法警
    察官或司法警察調查中所為之陳述，與審判中不符時，其先
    前之陳述具有較可信之特別情況，且為證明犯罪事實存否所
    必要者，得為證據。其所謂「具有較可信之特別情況」（即
    學理上所稱之「特信性」），係指其陳述係在特別可信為真
    實之情況下所為者而言。例如被告以外之人出於自然之發言
    、臨終前之陳述，或違反自己利益之陳述等特別情形均屬之
    。蓋被告以外之人在類此特別情況下所為之陳述，就通常而
    言，其虛偽之可能性偏低，可信之程度較高，若該項陳述為
    證明犯罪事實存否所必要，依上規定，自得構成傳聞法則之
    例外，而承認其證據能力。上開規定所指「具有較可信之特
    別情況」，係屬傳聞證據例外取得證據能力之特別要件，與
    一般供述證據必須具備任意性之證據能力要件有別，二者不
    可混為一談。故被告以外之人於檢察事務官、司法警察官或
    司法警察調查中所為與審判中不符之陳述，縱係出於自由意
    思，然仍必須具備「具有較為可信之特別情況」及「證明犯
    罪事實存否所必要」之要件，始能採為證據。不能僅以被告
    以外之人在檢察事務官、司法警察官或司法警察調查中所為
    與審判中不符之陳述係出於其自由意思，即謂具有特別可信
    之情況，而採為犯罪之證據。而證人甲○○、戊○○於本院
    審理時所言雖與渠等警詢中所言不符，且經檢察官傳喚當時
    製作筆錄之員警即證人丙○○到庭就製作筆錄過程陳述甚詳
    ，惟依前所述，縱使能擔保證人甲○○、戊○○警詢時陳述
    之任意性，然檢察官就上開證人警詢中之陳述是否具有較為
    可信之特別情況並未舉證說明，自無從認證人甲○○、戊○○警詢中所言具有證據能力。
二、再按被告以外之人於審判外之陳述，雖不符合同法第一百五
    十九條之一至第一百五十九條之四之規定，但經當事人於審
    判程序同意作為證據，法院審酌該言詞陳述或書面陳述作成
    時之情況，認為適當者，亦得為證據；當事人、代理人或辯
    護人於法院調查證據時，知有第一百五十九條第一項不得為
    證據之情形，而未於言詞辯論終結前聲明異議者，視為有前
    項之同意；刑事訴訟法第159條之5亦定有明文。被告對於本
    判決下列所引用之各項證據之證據能力，於本院準備程序時
    表示無意見而不予爭執，且迄至言詞辯論終結前亦未再聲明
    異議，本院審酌上開證據資料製作時之情況，尚無違法不當
    及證明力明顯過低之瑕疵之情形，爰依刑事訴訟法第159條
    之5規定，認均具有證據能力。
貳、認定被告涉犯有上開犯罪事實之證據：
一、犯罪事實一、部分：
（一）上揭關於被告於上述時間三次分別意圖販出營利而販入第
      二級毒品、第三級毒品，並自大陸地區運輸、私運進入臺
      灣地區等事實，業據被告於警詢時、檢察官偵查時、聲請
      羈押訊問時及本案繫屬本院98年6月9日訊問時坦言在卷（
      見警卷第8頁以下、偵查卷第14-1頁本院卷第14、15頁）
      ，並有法務部入出境資訊連結系統可查，及附表二、三、
      四、五所示之扣案物足憑；且上開扣案物經鑑定結果，分
      係第二級毒品與第三級毒品等情，亦有內政部警政署刑事
      警察局98年5月26日刑鑑字第0980025291號鑑定書可憑。
      另上揭關於被告以2千元之價格販賣第二級毒品甲基安非
      他命2小包予證人戊○○等情，除據被告於檢察官偵查時
      自承在卷外（見偵查卷第14-1頁），並於本院98年7月8日
      準備程序中坦承甚詳（見本院卷第36頁），且證人戊○○
      於偵查中亦坦言屬實（見偵查卷第51頁），是互核上開證
      據，與被告上述自白相符，且被告上開自白關於出境入之
      時間點、販入毒品後如何攜帶以避免查緝等情均陳述甚詳
      ，苟非自己親身經歷，自無任意杜撰之可能，且被告所涉
      毒品罪名法定刑度甚重，被告更無任意承認犯行之理，是
      自可信被告前述自白真實可採，而得採為論罪科刑之依據
      。至於被告於本院審理時就上開犯行予以否認等情，應屬
      事後避重就輕之詞，而無可採。
（二）另按所謂販賣行為，並不以販入之後復行賣出為要件，祇
      要以營利為目的，將禁藥購入或賣出，有一於此，其犯罪
      即為完成。又販賣毒品係違法行為，非可公然為之，且有
      其獨特之販售通路及管道，復無公定價格，容易增減分裝
      之份量，而每次買賣之價量，可能隨時依雙方關係深淺、
      資力、需求量及對行情之認知、來源是否充裕、查緝鬆嚴
      、購買者被查獲時供述購買對象之可能風險評估等，而異
      其標準，非可一概而論。更何況近年來政府為杜絕毒品之
      氾濫，對於查緝施用及販賣毒品之工作，無不嚴加執行，
      販賣毒品罪又係重罪，設若無利可圖，衡情被告當無甘冒
      被查緝之風險，而透過管道向中國大陸地區之不明人士購
      買附表二、三、四、五所示毒品之理，是被告販入上揭第
      二級毒品、第三級毒品之行為，其主觀上應有出售營利之
      意圖，已可認定。又被告於本案案發前近10年內並未有毒
      品前科，有臺灣高等法院被告前案紀錄表可憑（見本院卷
      第9至12頁），倘被告係基於自己施用之意而購買第二級
      毒品、第三級毒品，其何須如此大費周章的透過途徑多次
      向中國大陸之不明人士來購買，且多次購買數量、種類均
      不少之理。由此可見被告於警、偵詢時、本院訊問時供稱
      販入毒品係為販賣乙情，堪信為真。是被告基於販賣第二
      級、第三級毒品予他人之營利犯意，而販入上揭第二級、
      第三級毒品乙節，足堪認定。
二、犯罪事實二部分：業據被告於本院審理時供承不諱，且被告
    為警查獲時所扣得如附表六編號三、四所示之物，含第二級
    毒品大麻成分，此有法務部調查局濫用藥物實驗室98年3月2
    3日調科壹字第09823009610號、調科壹字第09823009620號
    鑑定書（見偵查卷第109頁、第110頁），堪認被告所為任意
    性自白核與事實相符，堪予採信。是此部分，事證明確，亦
    應予依法論科。
參、論罪科刑部分：
一、新舊法比較部分：
（一）按毒品危害防制條例第4條業於98年5月20日以華總一義字
      第09800125141號修正公布，新法第4條規定：「製造、運
      輸、販賣第一級毒品者，處死刑或無期徒刑；處無期徒刑
      者，得併科新臺幣2千萬元以下罰金。製造、運輸、販賣
      第二級毒品者，處無期徒刑或7年以上有期徒刑，得併科
      新臺幣1千萬元以下罰金。製造、運輸、販賣第三級毒品
      者，處5年以上有期徒刑，得併科新臺幣7百萬元以下罰金
      。製造、運輸、販賣第四級毒品者，處3年以上10年以下
      有期徒刑，得併科新臺幣3百萬元以下罰金。製造、運輸
      、販賣專供製造或施用毒品之器具者，處1年以上7年以下
      有期徒刑，得併科新臺幣1百萬元以下罰金。前5項之未遂
      犯罰之」，而舊法第4條規定：「製造、運輸、販賣第一
      級毒品者，處死刑或無期徒刑；處無期徒刑者，得併科新
      臺幣1千萬元以下罰金。製造、運輸、販賣第二級毒品者
      ，處無期徒刑或7年以上有期徒刑，得併科新臺幣7百萬元
      以下罰金。製造、運輸、販賣第三級毒品者，處5年以上
      有期徒刑，得併科新臺幣5百萬元以下罰金。製造、運輸
      、販賣第四級毒品者，處3年以上10年以下有期徒刑，得
      併科新臺幣3百萬元以下罰金。製造、運輸、販賣專供製
      造或施用毒品之器具者，處1年以上7年以下有期徒刑，得
      併科新臺幣1百萬元以下罰金。前5項之未遂犯罰之」，經
      比較修正前後關於罰金刑之規定，應以修正前法律，較有
      利於被告。另毒品危害防制條例第17條增列第2項規定：
      「犯第四條至第八條之罪於偵查及審判中均自白者，減輕
      其刑」，經比較後，以修正後之規定較有利於被告。是就
      犯罪事實一部分而言，經綜合比較結果，以修正後毒品危
      害防制條例之規定對被告最有利，應整體適用修正後毒品
      危害防制條例之規定。
（二）至於犯罪事實二之被告持有第二級毒品部分，毒品危害防
      制條例第11條第2項之刑度並無二致，均為2年以下有期徒
      刑、拘役或新臺幣3萬元以下罰金之刑度，然修正後毒品
      危害防制條例第11條第4項增列：「持有第二級毒品純質
      淨重20公克以上者，處6月以上5年以下有期徒刑，得併科
      新臺幣70萬元以下罰金之規定。」，相較於如有轉讓持有
      毒品加重其刑之數量標準第2條第1項第2款所規定：「轉
      讓、持有第二級毒品達淨重10公克以上之一定數量者」之
      情形，則依修正前毒品危害防制條例第11條第4項之規定
      ，應加重其刑至2分之1一情以觀，縱然持有第二級毒品達
      一定數量，依修正前毒品危害防制條例及前開轉讓持有毒
      品加重其刑之數量標準，對於持有一定第二級毒品數量標
      準設限較低，經加重處罰後之刑度亦較修正後毒品危害防
      制條例第11條第4項所定之刑度較低，是亦以修正前毒品
      危害防制條例關於持有第二級毒品之規定對被告較為有利
      。
二、犯罪事實一部分：
（一）查甲基安非他命、大麻、3,4亞甲基雙氧甲基安非他命（M
      DM A，俗稱快樂丸）係毒品危害防制條例第2條第2項第2
      款所列之第二級毒品，而愷他命（Ketamine，俗稱K他命
      ）、硝甲西泮（即硝甲氮平，Nimetazepam，俗稱一粒眠
      ）、氟硝西泮（Flunitrazepam，又名FM2）、對-甲氧基
      甲基安非他命（PMMA）係毒品危害防制條例所列管之第三
      級毒品。且均經行政院依懲治走私條例公告之「管制物品
      項目及其數額」甲項第4款所列管制進出口之物品，禁止
      運輸、私運進入中華民國臺灣地區。而自大陸地區私運物
      品進入臺灣地區，或自臺灣地區私運物品前往大陸地區者
      ，以私運物品進口、出口論，適用本條例規定處斷。懲治
      走私條例第12條亦有明文。又所謂販賣行為，並不以販入
      之後復行賣出為要件，祇要以營利為目的，將毒品購入或
      賣出，有一於此，其犯罪即為完成。若係基於營利意圖而
      販入，雖未及賣出，仍屬販賣既遂（最高法院67年臺上字
      第2500號判例意旨參照）。
（二）是犯罪事實一部分，核被告上開3次意圖營利而販入第二
      級毒品、第三級毒品之行為，各係犯修正後毒品危害防制
      條例第4條第2項、第3項之販賣第二級、第三級毒品罪、
      懲治走私條例第2條第1項之私運管制物品罪。公訴人未論
      及被告意圖販出而販入第二級毒品、第三級毒品之罪名，
      然基本事實同一，爰變更起訴法條。被告以販賣之目的而
      販入第二級毒品、第三級毒品並運輸毒品入境，仍應論以
      販賣第二級毒品、第三級毒品罪。而被告3次意圖販出而
      販入上開第二級毒品、第三級毒品之行為，期間持有第二
      級毒品、第三級毒品之行為，為上開犯行之當然結果，亦
      不另論罪。而被告各次所犯修正前毒品危害防制條例第4
      條第2項、第3項與懲治走私條例第2條第1項之罪間，為想
      像競合犯，各應從一重以修正後毒品危害防制條例第4條
      第2項之販賣第二級毒品罪處斷。而犯罪事實一、（三）
      部分即被告第三次（即98年2月12日）販入第二級毒品、
      第三級毒品後，以接續犯意即於同年月20日中午首次販賣
      第二級毒品甲基安非他命予戊○○之行為，實係販賣第二
      級毒品行為之接續實行，仍只成立一個販賣第二級毒品罪
      。又修正後毒品危害防制條例第17條第2項規定：「犯第
      四條至第八條之罪於偵查及審判中均自白者，減輕其刑」
      ，查被告於偵查中、檢察官聲請羈押訊問時及本院98年6
      月9日本案繫屬本院訊問時均自白犯罪事實一所示之犯罪
      事實，已符合修正後毒品危害防制條例第17條第2項「於
      偵查及審判中自白」之規定，應依法減輕其刑，至被告於
      之後準備程序、審理時均否認上開犯罪，然其早於上開偵
      、審時訊問時自白犯罪，縱被告事後否認，並無礙於其已
      於偵查中及審判中自白，自應依上開規定減輕其刑。
三、犯罪事實二部分：
（一）另按大麻係毒品危害防制條例第2條第2項第2款所定之第
      二級毒品。
（二）是核被告所為，係犯修正前毒品危害防制條例第11條第2
      項之持有第二級毒品罪。又被告持有第二級毒品之數量已
      達行政院依同條例第11條第4項所頒訂之「轉讓持有毒品
      加重其刑之數量標準」第2條第1項第2款所定之淨重10公
      克以上，應依毒品危害防制條例第11條第4項規定，加重
      其刑。
四、被告上開所犯3次販賣第二級毒品罪與1次持有第二級毒品罪
    間，犯意各別，行為互殊，自應分論併罰。
五、審酌被告犯罪之動機、目的、手段，所犯之罪質及惡性不輕
    ，且犯罪後於最後審理時又否認大部犯行，無視國家反毒之
    宣示進而為圖販賣毒品而自境外私運毒品入境，且扣得毒品
    種類多樣、數量不少，影響國民身心健康之程度頗大，衡諸
    上揭犯罪等一切情狀，爰各量處如附表一「宣告刑」欄所示
    之刑，並定其應執行之刑。
肆、不另為無罪之諭知：
一、公訴意旨另以：被告於97年8月間迄98年2月12日止，自大陸
    地區購買並私運第四級毒品巴比妥（附表六編號一）、第四
    級毒品先驅原料麻黃（附表六編號二）進入臺灣地區，因
    認被告亦涉犯懲治走私條例第2條第1項之私運管制物品罪嫌
    。
二、按犯罪事實應依證據認定之，無證據不得推定其犯罪事實。
    又不能證明被告犯罪，應諭知被告無罪判決。刑事訴訟法第
    154條第2項、第301條第1項有明文規定。
三、經查，雖警方於上述查獲時間在被告位於宜蘭縣宜蘭市○市
    ○路○段152號3樓臥室查獲如附表六編號一所示之物、在宜
    蘭縣員山鄉○○路○段703巷3號5樓查獲如附表編號二所示之
    物，且上開扣案物之鑑定結果均如附表六編號一、二所示之
    鑑定結果內容等情，亦有前述刑事警察局鑑定書可參。然被
    告僅自承有至大陸地區私運安非他命、搖頭丸、K他命等第
    二級毒品、第三級毒品等物，並未私運第四級毒品入境臺灣
    地區等情，是自難僅憑於被告之居住處所查扣附表六編號一
    、二所示之物即推論被告有私運上開第四級毒品進入臺灣地
    區之犯行，此外復查無其他證據足證被告有此部分犯行，惟
    此部分若為有罪，與前述有罪部分，有裁判上一罪關係，爰
    不另為無罪之諭知。
伍、沒收部分：
一、按毒品危害防制條例第18條第1項前段規定，應予沒收銷燬
    之毒品，以經查獲之第一、二級毒品為限。又毒品依其成癮
    性、濫用性及對社會危害性，共分為四級，上開條例並就製
    造、運輸、販賣、意圖販賣而持有、以非法方法使人施用、
    引誘他人施用及轉讓不同等級之毒品等行為，分別定其處罰
    。至施用或持有第三、四級毒品，因其可罰性較低，故未設
    處罰之規定，僅就施用及持有第一、二級毒品科以刑罰。然
    鑑於第三、四級毒品均係管制藥品，特於同條例第11條之1
    明定無正當理由，不得擅自持有；第18條第1項後段復規定
    查獲之第三、四級毒品，無正當理由而擅自持有者，沒入銷
    燬之。從而，依同條例第十八條第一項後段應沒入銷燬之毒
    品，專指查獲施用或持有之第三、四級毒品而言；倘係查獲
    製造、運輸、販賣、意圖販賣而持有、以非法方法使人施用
    、引誘他人施用或轉讓第三、四級毒品，既屬同條例相關法
    條明文規定處罰之犯罪行為，即非該條項應依行政程序沒入
    銷燬之範圍。又同條例第19條第1項所定「供犯罪所用或因
    犯罪所得之物」，係指犯第4條至第9條、第12條、第13條或
    第14條第1項、第2項之罪所用或所得之物，不包括毒品本身
    在內，是尚不得援用此項規定為第三、四級毒品之沒收依據
    。再同條例對於查獲之製造、運輸、販賣、意圖販賣而持有
    、以非法方法使人施用、引誘他人施用及轉讓第三、四級毒
    品之沒收，並無特別規定，如其行為已構成犯罪，則該毒品
    即屬不受法律保護之違禁物，應回歸刑法之適用，依該法第
    38條第1項第1款規定宣告沒收，始為適法。（最高法院98年
    度台上字第5601號刑事判決參照）
二、扣案附表二編號一、二、四、附表三編號二、四、五、八、
    附表四編號一、五、七、八、附表五編號一、附表六編號三
    、四所示之物係遭查獲之第二級毒品，已如前述，不問屬於
    犯人與否，均應依毒品危害防制條例第18條第1項前段於各
    該相關罪刑項下宣告沒收銷燬之。
三、而扣案附表二編號三、五、六、附表三編號一、六、七、九
    至十二、附表四編號二至四所示之物，為第三級毒品，且被
    告亦犯毒品危害防制條例第4條第3項之販賣第三級毒品罪，
    已如前述，是上開扣案物自屬違禁物，依前述說明，自應依
    刑法第38條第1項第1款於各該相關罪刑項下宣告沒收。
四、另附表六編號一、二所示扣案之第四級毒品，依前述說明，
    被告丁○○至多僅為無正當理由而擅自持有，自應依毒品危
    害防制條例第18條第1項後段循行政程序為沒入銷燬，爰不
    在此為沒收之宣告。
五、被告就犯罪事實一（三）部分之販賣第二級毒品所得2,000
    元，雖未扣案，亦應依毒品危害防制條例第19條第1項規定
    在該罪主刑項下宣告沒收，且如全部或一部不能沒收時，則
    以其財產抵償之。
六、附表八編號一、六所示之物，係為分裝毒品之用，為被告丁○○自承在卷，可認屬被告上開犯販賣第二級毒品、第三級
    毒品等罪所用之物，自應依毒品危害防制條例第19條第1項
    於各該相關罪刑項下宣告沒收。
七、至於附表三編號三、附表四編號六因鑑定時已用罄，爰不宣
    告沒收銷燬之；附表七所示之物，因無毒品成分且無證據證
    明屬違禁物，亦不宣告沒收；附表八編號二至五、七、八亦
    無證據證明與本案犯罪有何關連，自不為沒收之諭知。
陸、無罪部分：
一、公訴意旨另以：
（一）被告於98年1月初某日22時許、1月底某日17時許、同年2
      月18日22時許，在宜蘭縣員山鄉○○路○段703巷3號5樓
      住處，各以1萬元價格，3次各販賣第二級毒品安非他命3
      公克給甲○○非法施用。另被告於98年1月28日18時許，
      在上開住處，以4千元價格，販賣第二級毒品安非他命1公
      克給乙○○非法施用。又於98年1月30日許，在上開住處
      ，以3萬元價格，販賣第三級毒品K他命15包給乙○○非法
      施用。因認被告涉犯毒品危害防制條例第4條第2項、第3
      項之販賣第二級、第三級毒品罪嫌。
（二）被告自97年7、8月間起，在宜蘭縣宜蘭市○市○路○段15
      2號3樓舊住處，自行製造第二級毒品安非他命，因技術不
      成熟而未遂。98年2月20日為警在該處查獲丁○○所有之
      安非他命半成品１包、安非他命液態半成品１盒（含盒重
      923公克）、安非他命液態半成品１罐（含罐重789.6公克
      ）、安非他命半成品4盤、製毒工具一批等物。因認被告
      丁○○另涉犯毒品危害防制條例第4條第2項、第6項之製
      造第二級毒品未遂罪嫌。
二、按犯罪事實應依證據認定之，無證據不得推定其犯罪事實。
    又不能證明被告犯罪，應諭知無罪判決。刑事訴訟法第154
    條第2項、第301條第1項有明文規定。
三、公訴人認被告涉犯前述上開販賣第二級毒品、第三級毒品罪
    嫌，無非以證人甲○○、乙○○之指證，及上開扣案如附表
    二、三、四、五、附表六編號三、四等扣案物為證；而公訴
    人認被告涉犯製造第二級毒品未遂罪嫌，無非以：為警於上
    開查獲時間查獲第二級毒品甲基安非他命合計純值淨重310.
    91公克、第二級毒品MDMA純值淨重3.67公克、第三級毒品合
    計純值淨重659.34公克、第四級毒品巴比妥純值淨重54.11
    公克、麻黃計純值淨重39.12公克、並查獲被告所有安非
    他命1包、安非他命液態半成品1盒、安非他命液態半成品1
    罐、安非他命半成品4盤、製毒工具1批等物為主要論據。
四、然查，被告於本院審理時否認有販賣第二級毒品或第三級毒
    品予證人甲○○或乙○○。再者，證人甲○○、乙○○於警
    詢時之指證陳述，並無證據能力，已如前述。而證人甲○○
    於本院審理時亦否認曾向被告購買第二級毒品等情（見本院
    卷第168頁至第175頁），是縱使被告就本案之前曾經坦承有
    販賣第二級毒品安非他命3次予證人甲○○、有販賣第二級
    毒品安非他命予證人乙○○1次等不利於己陳述，因無補強
    證據足以判斷被告上開自白是否與真實相符，自難單以被告
    上開對己不利之供述，即遽認被告有上開販賣第二級毒品、
    第三級毒品之犯行。
五、再者，關於被告被訴製造第二級毒品部分，被告亦否認犯行
    ，且被告於警詢時自承所查扣安非他命半成品係「因為每次
    從大陸走私回來時都會先試用後，發現品質不良、色澤也不
    好的瑕疵品，因為外界所見安非他命皆是白色結晶，我認為
    那些有瑕疵的安非他命吸食後沒有功效或是假的安非他命，
    所以就想自己改良」、「我陸續將有瑕疵、不良之安非他命
    放入容器內，加入盛裝在吸食器內久未換新的水，因為那些
    水在長期過濾後，水裡本身就含有安非他命，再將水倒入裝
    有瑕疵之安非他命容器內混和溶解，再試驗看看溶解後的安
    非他命能否重新結晶」等語，顯見依被告所述，僅能證明被
    告將本係含有第二級毒品安非他命之物質溶解於水，故僅改
    變本即為第二級毒品之存在態樣（固體或液體），而非有製
    造第二級毒品之行為。此外，國內所稱之安非他命係指甲基
    安非他命，一般所指液態甲基安非他命有2種：一、在製造
    甲基安非他命過程中，經氫化步驟所得之黑色水溶液，一般
    稱為滷水，由於黑水中除甲基安非他命毒品成分外，可能存
    有其他未反應之原料等物質，該階段產物人體無法直接施用
    ；二、毒販為了逃避查緝再將結晶好的的甲基安非他命鹽酸
    鹽溶於水或有機溶劑中所得之液體。此為毒品存在態樣之一
    般常識。而本件並未查獲相關製造第二級毒品之原料、溶劑
    、催化劑及製造第二級毒品所需氫化反應之器具，且是否製
    造第二級毒品尚須根據現場嫌疑人之作為、製毒器具、毒品
    證物及毒品製程是否具有相互關聯證明，方可綜合研判等情
    ，此亦有法務部調查局98年10月5日調科壹字第09800509930
    號函可查（見本院卷第141頁），是自難僅憑查扣上開非固
    態之第二級毒品甲基安非他命或疑似安非他命半成品，即認
    定被告有著手製造第二級毒品之行為。
六、綜上，並無證據足證被告有另涉上開販賣第二級毒品、第三
    級毒品與著手製造第二級毒品而未遂之犯行，自應為此部分
    無罪之諭知。
據上論斷，應依刑事訴訟法第299條第1項前段、第301條第1項、
第300條、修正後毒品危害防制條例第4條第2項、第3項、第17條
第2項、第18條第1項前段、第19條第1項、修正前毒品危害防制
條例第11條第2項、第4項、懲治走私條例第2條第1項、第12條、
刑法第11條前段、第2條第1項前段、第51條第5款、第38條第1項
第1款，判決如主文。
本案經檢察官劉憲英到庭執行職務
中    華    民    國    98    年    12    月    30    日
                  刑事第四庭審判長法  官  林楨森
                                  法  官  鄧晴馨
                                  法  官  蔡仁昭
以上正本證明與原本無異。
如不服本判決應於收受送達後十日內向本院提出上訴書狀，並應
敘述具體理由；其未敘述上述理由者，應於上訴期間屆滿後二十
日內向本院補提理由書(均須按他造當事人之人數附繕本)「切勿
逕送上級法院」。
                                  書記官  陳建宇
中    華    民    國    98    年    12    月    30    日
附表一
┌──┬────┬──────┬────────────────┐
│編號│犯罪事實│罪        名│宣告刑（主刑與從刑）            │
├──┼────┼──────┼────────────────┤
│一  │犯罪事實│販賣第二級毒│處有期徒刑陸年。扣案附表二編號一│
│    │一、（一│品          │、二、四、附表三編號二、四、五、│
│    │）部分  │            │八、附表四編號一、五、七、八、附│
│    │        │            │表五編號一所示之物沒收銷燬之；扣│
│    │        │            │案附表二編號三、五、六、附表三編│
│    │        │            │號一、六、七、九至十二、附表四編│
│    │        │            │號二至四、附表八編號一、六所示之│
│    │        │            │物沒收。                        │
├──┼────┼──────┼────────────────┤
│二  │犯罪事實│販賣第二級毒│處有期徒刑陸年。扣案附表二編號一│
│    │一、（二│品          │、二、四、附表三編號二、四、五、│
│    │）部分  │            │八、附表四編號一、五、七、八、附│
│    │        │            │表五編號一所示之物沒收銷燬之；扣│
│    │        │            │案附表二編號三、五、六、附表三編│
│    │        │            │號一、六、七、九至十二、附表四編│
│    │        │            │號二至四、附表八編號一、六所示之│
│    │        │            │物沒收。                        │
├──┼────┼──────┼────────────────┤
│三  │犯罪事實│販賣第二級毒│處有期徒刑陸年。扣案附表二編號一│
│    │一、（三│            │、二、四、附表三編號二、四、五、│
│    │）部分  │            │八、附表四編號一、五、七、八、附│
│    │        │            │表五編號一所示之物沒收銷燬之；扣│
│    │        │            │案附表二編號三、五、六、附表三編│
│    │        │            │號一、六、七、九至十二、附表四編│
│    │        │            │號二至四、附表八編號一、六所示之│
│    │        │            │物沒收；未扣案之販賣所得新台幣貳│
│    │        │            │仟元沒收，如全部或一部不能沒收時│
│    │        │            │，以其財產抵償之。              │
├──┼────┼──────┼────────────────┤
│四  │犯罪事實│持有第二級毒│處有期徒刑伍月。扣案附表六編號三│
│    │二、部分│品          │、四所示之物沒收銷燬之。        │
└──┴────┴──────┴────────────────┘
附錄本案論罪科刑法條：
毒品危害防制條例第4條第2項、第3項
製造、運輸、販賣第二級毒品者，處無期徒刑或7年以上有期徒
刑，得併科新臺幣1千萬元以下罰金。
製造、運輸、販賣第三級毒品者，處5年以上有期徒刑，得併科
新臺幣7百萬元以下罰金。
修正前毒品危害防制條例第11條第2項、第4項
持有第二級毒品者，處二年以下有期徒刑、拘役或新臺幣三萬元
以下罰金。
持有毒品達一定數量者，加重其刑至二分之一，其標準由行政院
定之。

司法院資訊處製作；財團法人民間司法改革基金會備份。
